【裁判字號】    91,訴,3598
【裁判日期】    920523
【裁判案由】    損害賠償
【裁判全文】
臺灣臺中地方法院民事判決  九十一年度訴字第三五九八號
    原      告  乙○○
    被      告  甲○○
右當事人間請求損害賠償事件，本院判決如左：
    主      文
被告應給付原告新臺幣拾肆萬玖仟捌佰陸拾捌元。
原告其餘之訴駁回。
訴訟費用由被告負擔二分之一，餘由原告負擔。
本判決關於原告勝訴部分，於原告以新臺幣壹拾壹萬柒仟元為被告供擔保後，得假執
行。
    事      實
一、原告方面：
  (一)聲明：
  1.被告應給付原告新臺幣（下同）六十九萬一千八百九十四元（即原請求六十九萬
    六千四百九十四元減去經本院駁回關於手錶遺失之損失四千六百元部分）。
  2.願供擔保請准宣告假執行。
  (二)陳述：
  1.被告從事汽車修護工作，平日駕駛車輛至外地牽待修護車輛回工作地點修護，於
    民國九十年六月七日上午八時二十分許，駕駛車牌號碼ＯＰ－０七二八號自小客
    車，外出牽車回工作地點，在臺中縣后里鄉○○村路由東向西行駛，至南村路與
    舊社路交岔路口，該路段適為雙黃線，被告應注意減速慢行，並不得跨越分向限
    制線超車侵入來車道，而依當時情形，天氣為晴、路面無障礙、視線良好之情況
    下，又無不能注意之情形，被告竟疏於注意，未減速慢行並超越前車，且跨越雙
    黃線侵入來車道，撞及原告所駕駛車號ＩＷＺ－一五一號機車，致原告人車倒地
    ，因此受有左側端橈骨骨折之傷害。
  2.被告不法過失致原告受傷，依法自應賠償原告所受損害，茲就原告所受損害分述
    如後：
    (1)原告被撞傷後，經送往光田綜合醫院大甲分院住院治療，花費醫療費用計四萬
      六千四百十四元，其後又經仁翰堂中醫診所治療，亦花費一萬六千六百元，共
      計六萬三千零十四元。
    (2)原告於受傷住院共十三點五天，均由配偶張雪幸請假看護，減少收入並增加負
      擔，以每日二千元為計，合計為二萬七千元。
    (3)原告因遭被告撞傷，致使撞傷期間之身體精神及自由等痛苦，故請求慰撫金六
      十萬元。
  3.原告係臺北工專電機科電工組畢業，七十二年鐵路特考員級電機類優等錄取、七
    十三年普考點機工程類優等第一名、七十三年海關特考丙等點機類優等第三名錄
    取、七十四年海關特考丙等電機類中等率取、八十九年度委任公務人員晉升薦任
    官等訓練合格，經歷為三十一其預官，在部隊擔任政戰官、輔導長職務，鐵路局
    七堵機務段電機公務檢查員、經濟部投資業務處五等公業行政組員，現值為經濟
    部加工出口區管理處臺中分處薦任課員，經濟收入九十年約八十萬元，九十一年
    為八十三萬元等，財產上有西式二層樓房一棟、田地一筆、有價證券約二百萬元
    。
  (三)證據：提出光田綜合醫院大甲分院收據十七張、美德耐股份有限公司大甲李綜合
    門市部收據一張、全民健康保險醫療費用清單一張、診斷證明書一張、仁翰堂中
    醫診所診自費醫療費用明細表一張、收據一張、員工請假報告單五張、臺灣高等
    法院臺中分院九十一年度交上易字第一七四五號刑事判決、本院沙鹿簡易庭通知
    書、本院九十一年度交易字第一０六號刑事判決、臺灣省臺中縣區車輛行車事故
    鑑定委員會函、刑事附帶民事訴訟狀、臺灣臺中地方法院檢察署檢察官九十一年
    度偵字第一七０號起訴書、刑事告訴狀、調解不成立證明書、臺中縣后里鄉調解
    委員會通知、聲請調解筆錄影本各一份、光田綜合醫院診斷證明書影本二份、畢
    業證書影本一紙、臺灣鐵路管理局令、考試院普通考試及格證明書、七十三年全
    國性公務員普考考試成績單一份、考選部函二份、七十三年特種考試關務人員筆
    錄成績單一份、行政院人事行政局函一份、考試院訓練合格證書、八十九年委任
    公務人員晉升薦任官等訓練成績單、預備軍官適任證書各一份、銓敘部函二份、
    扣繳憑單二紙、經濟部加工出口管理區月薪資單一紙、建築改良物所有權狀影本
    一份、土地所有權狀影本二份、名片一份為證。並聲請訊問證人張雪幸。
二、被告方面：
  (一)聲明：駁回原告之訴及假執行之聲請。
  (二)陳述：
  1.被告並無闖紅燈之情形，而係為閃一輛機車，才撞上原告。
  2.被告係啟明高中夜間補校畢業，車禍事故發生時係從事汽車修復工作。
  3.原告請求賠償之金額過高。
三、本院依職權調閱本院九十一年度交易字第一０六號刑事卷宗全卷。
    理      由
一、原告起訴主張被告從事柯業汽車修護工作，平日駕駛車輛至外地牽待修護車輛回
    工作地點修護，於九十年六月七日上午八時二十分許，駕駛車牌號碼ＯＰ－０七
    二八號自小客車，外出牽車回工作地點，在臺中縣后里鄉○○村路由東向西行駛
    ，至南村路與舊社路交岔路口，該路段適為雙黃線，被告應注意減速慢行，並不
    得跨越分向限制線超車侵入來車道，而依當時情形，天氣為晴、路面無障礙、視
    線良好之情況下，又無不能注意之情形，被告竟疏於注意，未減速慢行並超越前
    車，且跨越雙黃線侵入來車道，撞及原告所駕駛車號ＩＷＺ－一五一號機車，致
    原告人車倒地，因此受有左側端橈骨骨折之傷害，故請求被告賠償醫療費用支出
    六萬三千零十四元、減少收入並增加負擔二萬七千元、慰撫金六十萬元，故請求
    訴之聲明所示，被告則以其並無闖紅燈之情形，而係為閃一輛機車，才撞上原告
    ，請原告之請求金額過高等語置辯。
二、原告主張之事實如前所述，被告則抗辯其係為閃一輛機車，才撞上原告等語，經
    查，本件車禍發生時間於九十年六月七日上午八時二十分許，地點為臺中縣后里
    鄉○村路○○○路口前十公尺處，天候為晴，路況為直路、乾燥柏油路面、分向
    限制線，車禍後車損情形為被告所駕駛之自小客車車前左角、左前側等處受損，
    原告所駕駛之機車車頭等處受損，並造成原告受有左側端橈骨骨折之傷害，除據
    原告提出臺中縣光田綜合醫院診斷證明書一份附卷可資佐證，另有臺中縣警察局
    道路交通事故調查報告表一份附於本院九十一年度交易字第一０六號刑事案件卷
    宗第四十五頁可稽，又本件車禍發生後，被告所駕駛之車輛已穿越分向分向線制
    線（雙黃實線）侵入來車道內行駛，而原告所駕駛之機車則於所行駛之車道旁靠
    白線倒下，此亦有現場照片五幀附於臺灣臺中地方法院檢察署九十一年度偵字一
    七０號偵查卷宗第二十一頁、第二十二頁可參，足見本件被告所駕駛之車輛，係
    迎面於原告駛來時，跨越路中分向線制線（雙黃實線）侵入來車道內行駛，致撞
    擊迎面駛來之原告所駕駛之機車，以上經送臺灣省臺中縣區車輛行車事故鑑定委
    員會鑑定結果，亦同此認定，有該委員會九十一年六月六日中縣鑑字第九一０二
    ０三號函一份附卷可稽。而被告抗辯其為閃避一輛機車，致撞上原告機車等語，
    復未能具體舉證以實其說，尚難採信。次按汽車行駛時，駕駛人應注意車前狀況
    ，並隨時採取必要之安全措施；在劃有分向限制線之路段，不得駛入來車道之車
    道內，道路交通安全規則第九十四條第三項、第九十七項第二款分別定有明文，
    被告駕駛汽車，自應注意上述道路交通安全規則之規定，且依當時情況，天候為
    晴，屬日間自然光線，路面無缺陷，亦無障礙物、視距良好之情況下（參照前揭
    道路交通事故調查報告表所載），並無不能注意之情事，被告應注意上開規定，
    並能注意而不注意，以致肇事，致原告受有前揭之傷害，被告應有過失，且原告
    所受傷害係因被告之過失行為所致，是被告之過失行為與原告之傷害間有相當因
    果關係。
三、按因故意或過失，不法侵害他人之權利者，負損害賠償責任。不法侵害他人之身
    體或健康者，對於被害人因此喪失或減少勞動能力，或增加生活上之需要時，應
    負損害賠償責任。又不法侵害他人之身體、健康、名譽、自由、信用、隱私、貞
    操，或不法侵害其他人格法益而情節重大者，被害人雖非財產上之損害，亦得請
    求賠償相當之金額，民法第一百八十四條第一項前段、第一百九十三條第一項、
    第一百九十五條第一項分別定有明文。原告因被告之過失侵權行為而受有損害，
    依首揭規定，原告自得請求損害賠償，茲就原告請求被告賠償費用，是否應予准
    許，分述如次：
  (一)醫療費六萬三千零十四元：
    (1)原告主張其被撞傷後，經送往光田綜合醫院大甲分院住院治療，花費醫療費用
      計四萬六千四百十四元，其後又經仁翰堂中醫診所治療，亦花費一萬六千六百
      元，共計六萬三千零十四元，提出光田綜合醫院大甲分院收據十七張、美德耐
      股份有限公司大甲李綜合門市部收據一張、全民健康保險醫療費用清單一張、
      診斷證明書一張、仁翰堂中醫診所診自費醫療費用明細表一張、收據一張為證
      ，惟查，本件原告因左側端橈骨骨折之傷害，於九十年六月七日至光田綜合醫
      院接受治療，行手術復位及鋼釘內固定，並行長臂石膏使用，至九十年六月十
      三日出院，於此治療期間之所生醫療費用共三萬二千三百三十八元（其中健保
      給付部分為二萬四千六百七十八元，部分負擔部分為二千四百六十八元，自費
      部分七千五百七十元），此有光田綜合醫院九十二年一月二十六日（92）光醫
      事歷字第92甲00035號函附卷可參，又被告事後至仁翰堂中醫診所治療，共自
      費支出二萬三千三百三十元，此亦有仁翰堂中醫診所九十二年二月十四日函附
      卷可參。以上函文均係經由本院發函請求上開醫療單位依據本件車禍發生所生
      之醫療費用，區分健保給付及自行負擔費用之項目，並剔除不必要之證明書費
      用所得，是依照上開函文所得之數據，自較原告所提出之單據可採。
    (2)按保險制度，旨在保護被保險人，非為減輕損害事故加害人之責任。保險給付
      請求權之發生，係以定有支付保險費之保險契約為基礎，與因侵權行為所生之
      損害賠償請求權，並非出於同一原因。後者之損害賠償請求權，殊不因受領前
      者之保險給付而喪失，兩者除有保險法第五十三條關於代位行使之關係外，並
      不生損益相抵問題，最高法院六十八年度台上字第四十二號著有判例可資參照
      。次按全民健康保險法第八十二條規定：「保險對象因汽車交通事故，經本保
      險提供醫療給付者，本保險之保險人得向強制汽車責任保險之保險人代位請求
      該項給付。」另依保險法第一百三十五條準用第一百零三條規定，傷害保險之
      保險人固不得代位行使被保險人對於加害人之損害賠償請求權，惟全民健康保
      險法第八十二條之規定為保險法之特別法，依特別法優於普通法之原則，全民
      健康保險法第八十二條應優先於保險法第一百三十五條、第一百零三條之規定
      而為適用。從而全民健康保險之被保險人因汽車交通事故，經全民健康保險提
      供醫療給付者，全民健康保險之保險人自得向強制汽車責任保險之保險人代位
      請求該項給付。而依強制汽車責任保險法第三十條規定，於該範圍內，加害人
      或強制汽車責任保險之被保險人之損害賠償責任即因而解免，全民健康保險被
      保險人對於加害人之損害賠償請求權亦因而喪失。最高法院八十八年度台上字
      第三五三號亦著有判決可參，原告為全民健康保險之被保險人，對於前開經關
      於全民健康保險給付部分（即二萬四千六百七十八元部分），既經全民健康保
      險提供醫療給付，全民健康保險之保險人自得向強制汽車責任保險之保險人代
      位請求該項給付。而依強制汽車責任保險法第三十條規定，於該範圍內，加害
      人（即被告）或強制汽車責任保險之被保險人之損害賠償責任即因而解免，全
      民健康保險被保險人（即原告）對於被告之損害賠償請求權亦因而喪失。是原
      告關於此部分之請求即屬無據，尚難准許。
    (3)至於原告另行支出之石膏費用四百五十元部分，固提出前開收據一紙為證，惟
      此部分乃原告欲使用比健保提供更好之樹脂石膏所自行補貼之支出，此可參照
      光田醫院前揭函說明所載，是此部分雖屬因受之傷害增加支出之費用，然既屬
      原告個人欲使用較好醫療材質所為支出，尚非醫療上之必要費用，尚難准許。
    (4)據上所述，原告之請求於三萬三千三百六十八元部分（即2468+7570+23330=
      33368），尚屬有據，其餘請求則為尚非有據。
  (二)看護費用二萬七千元部分：
    原告主張其因受傷住院十三點五日，期間由配偶張雪幸請假看護，減少收入並增
    加負擔，以每日二千元為計，合計為二萬七千元等語，提出診斷證明書一張、員
    工請假報告單五張為證，次查，原告因左側橈骨骨折，於九十年六月七日入院接
    受住院治療，行手術復位及鋼釘內固定，並長臂石膏使用，九十年六月十三日出
    院，自手術後至骨折合癒共需三個月，這段期間無法正常工作，應休養，於住院
    期間需人照顧料，石膏使用七週（長臂石膏三週、短臂使用四週，其中包括住院
    一週），九十年七月二十五日拔除鋼釘後需復健二週，出院後應需人幫助洗澡及
    照料三餐，看護費用計算方式為二十四小時約二千二百元，此亦可參照光田醫院
    前揭函說明所示，又按被害人因受傷害需要隨身看護，而由其親屬看護雖無現實
    看護費之支出，但由親屬代為照顧被害人起居所付出之勞力，非不能評價為金錢
    之請求，並此種親屬間基於親誼恩惠所付出之勞力，不能加惠於加害人，自得認
    原告受有相當親屬看護費之損害，得向被告請求賠償。又查，原告主張其配偶張
    雪幸為照顧其受傷住院而需請假，故認其受有損害，而提出員工請假報告單五張
    為證，惟張雪幸請假之日期分別為九十年六月七日至同年六月十七日、同年七月
    十日、同年七月十四日（下午）、同年七月十九日（上午）、同年七月二十五日
    （上午），而如前所述，原告僅於住院期間及九十年七月二十五日以後之二週範
    圍內有看護之必要，是原告配偶張雪幸請假看護之時間，僅以九十年六月七日至
    同年月十三日部分，及九十年七月二十五日上午部分，有必要實施看護，其餘時
    間則尚無此必要，則以每日合理看護費用二千二百元為計，原告得請求之看護費
    用應以一萬六千五百元[即 (7+1/2)X2200=16500]為屬有據，其餘請求則尚非有
    據。
  (三)精神慰撫金六十萬元部分：
    原告主張其因遭被告撞傷，致使撞傷期間之身體精神及自由等痛苦，故請求慰撫
    金六十萬元等語，惟按以人格權遭遇侵害，受有精神上之痛苦，而請求慰藉金之
    賠償，其核給之標準，須斟酌雙方之身分、資力與加害程度及其他各種情形核定
    相當之數額。且所謂「相當」，應以實際加害情形與其名譽影響是否重大及被害
    人之身分、地位與加害人之經濟情況等關係定之，最高法院八十六年度台上字三
    五三七號著有判決意旨可參。本院審酌原告當時為四十二歲，臺北工專電機科電
    工組畢業，七十二年鐵路特考員級電機類優等錄取、七十三年普考點機工程類優
    等第一名、七十三年海關特考丙等點機類優等第三名錄取、七十四年海關特考丙
    等電機類中等率取、八十九年度委任公務人員晉升薦任官等訓練合格，經歷為三
    十一其預官，在部隊擔任政戰官、輔導長職務，鐵路局七堵機務段電機公務檢查
    員、經濟部投資業務處五等公業行政組員，現值為經濟部加工出口區管理處臺中
    分處薦任課員，經濟收入九十年約八十萬元，九十一年為八十三萬元等（以上可
    參照原告提出之畢業證書影本一紙、臺灣鐵路管理局令、考試院普通考試及格證
    明書、七十三年全國性公務員普考考試成績單一份、考選部函二份、七十三年特
    種考試關務人員筆錄成績單一份、行政院人事行政局函一份、考試院訓練合格證
    書、八十九年委任公務人員晉升薦任官等訓練成績單、預備軍官適任證書各一份
    、銓敘部函二份、扣繳憑單二紙、經濟部加工出口管理區月薪資單一紙為證），
    及其財產之情形（詳如卷附之財政部臺灣省中區國稅局沙鹿稽徵所九十一年十二
    月三日中區國稅沙鹿資字第０九一００二一五七五號函），其因本次車禍所受之
    前述傷害、而需住院及在家休養等情形；及被告於事故發生當時為十九歲，並從
    事汽車修復工作，學歷為啟明高中夜間補校畢業、及其財產之情形（詳如卷附之
    財政部臺灣省中區國稅局臺中分局九十一年十二月二日中區國稅中縣資字第０九
    一００三七九六四號函），及其侵權行為之加害程度，行為後尚無具體悔悟之表
    現等一切情狀，認原告請求被告給付精神慰撫金六十萬元，核屬過高，應核減為
    三十萬元始為允當，逾此數額之請求，為無理由。
四、綜上所述，原告因本件車禍所受之損害額度應為三十四萬九千八百六十八元（即
    33368+16500+300000=349868），從而，原告請求如數之金額，為有理由，應予
    准許，逾此請求，為無理由，應予駁回。
五、原告陳明願供擔保，聲請宣告假執行，經核其勝訴部份，合於法律規定，爰酌定
    相當之擔保金額宣告之；其餘假執行之聲請，因該部份訴之駁回而失所依附，應
    予駁回。
六、因本案事證已臻明確，兩造其餘主張陳述及所提之證據，均毋庸再予審酌，附此
    敘明。
七、據上論結，本件原告之訴為一部有理由，一部無理由，依民事訴訟法第七十九條
    但書、第三百九十條第二項，判決如主文。
中      華      民      國    九十二    年      五      月    二十三    日
                                        臺灣臺中地方法院民事第三庭
~B法      官  許石慶
右為正本係照原本作成
如不服本判決，應於判決送達後二十日內，向本院提出上訴狀。
中      華      民      國    九十二    年      五      月    二十三    日
~B法院書記官  魏愛玲


司法院資訊處製作；財團法人民間司法改革基金會備份。
